【裁判字號】    90,上更(一),328
【裁判日期】    901023
【裁判案由】    違反槍砲彈藥刀械管制條例
【裁判全文】
臺灣高等法院高雄分院刑事判決          九十年度上更(一)字第三二八號
    上  訴  人
    即  被  告  乙○○
右上訴人因違反槍砲彈藥刀械管制條例案件，不服臺灣高雄地方法院八十六年度訴字
第二五二三號中華民國八十七年十一月九日第一審判決（起訴案號：臺灣高雄地方法
院檢察署八十六年度偵字第二０一三、五二０八、六八五九、九七三五號），提起上
訴，判決後，經最高法院發回更審，本院判決如左：
      主      文
原判決關於乙○○違反槍砲彈藥刀械管制條例部分撤銷。
乙○○未經許可無故持有改造模型槍，處有期徒刑捌月。扣案之德製半自動型口徑八
ＭＭ改造模型槍壹枝、仿半自動手槍製造之改造玩具手槍壹枝、八ＭＭ子彈貳顆、土
造子彈伍顆均沒收。
      事      實
一、乙○○於民國（下同）八十年、八十一年、八十二年間，曾因妨害自由、恐嚇取
    財、煙毒、違反槍砲彈藥刀械管制條例、妨害風化及脫逃等案件，經分別科處有
    期徒刑五月、六月、三年三月、七月、二年四月分別確定，經送監接續執行後，
    於八十四年八月二十一日假釋出獄，假釋期間至八十七年十二月十二日，詎竟於
    假釋期滿前，仍不知悔改，緣其於八十年間，拾獲一批槍彈，經警於八十一年四
    月三十日，在高雄市○○街二八五巷二十弄十六號查獲子彈五顆、工業用子彈十
    五顆、土造子彈十四顆、散彈七顆（此部分經判處有期徒刑七月確定），惟仍有
    具殺傷力之德制半自動口徑八ｍｍ改造金屬模型槍、可發射子彈具殺傷力之仿半
    自動手槍製造之改造玩具手槍各一枝，及八ｍｍ子彈二顆、土造子彈六顆（其中
    一顆於送鑑定時經拆解）未經查扣，嗣其於上述假釋期間之八十六年二月十六日
    晚間十時許，明知該拾獲未扣案之改造金屬模型槍、改造玩具手槍及子彈，係有
    殺傷力之槍彈，竟另行起意，未經許可，將上開槍彈攜至高雄縣岡山鎮○○里○
    ○路二三四號住處，繼續未經許可而無故持有之，期間並於八十六年二月間，在
    其上揭岡山路住處將前揭八ｍｍ口徑之模型槍借予邱宗賢帶回台南把玩（出借槍
    械部分於行為時尚不構成犯罪）。
二、嗣於八十六年一月十三日十七時四十分許，及八十六年二月十七日十二時許，先
    後為警持檢察官所檢發之搜索票，前往乙○○在高雄縣岡山鎮○○路二三四號
    住處搜索時查獲，並扣得右揭金屬模型槍一枝及可射金屬或子彈具殺傷力之改造
    玩具手槍一枝、子彈八顆（其中一顆於鑑定時遭拆解）。
三、案經高雄縣警察局移送台灣台南地方法院檢察署，呈由台灣高等法院檢察署令轉
    台灣高雄地方法院檢察署，及由高雄縣警察局岡山分局移送台灣高雄地方法院檢
    察署檢察官偵查起訴。
      理      由
一、訊據上訴人即被告乙○○，否認有將槍彈借予邱宗賢云云，於本院前審並辯稱警
    訊時遭刑求等語；經查：
  （一）被告乙○○於警訊中自承被查獲之槍枝是我於八十年期間（詳細日期我不清
    楚），在高雄縣大社鄉慈善墓園內拾獲的，沒作何用途：：我一直把槍藏放在我
    住家高雄市○○區○○街二八五巷二十弄十六號前木柴堆而於本年（按係八六年
    ）二月十六日二時許，我才將拾獲槍拿往高雄縣岡山鎮○○路二三四號住處內，
    另外子彈與半成品子彈也是我於八十年期間在高雄縣大社鄉慈善墓園拾獲的等語
    ，有警訊筆錄在卷可憑（高警刑字第八二四九六號卷），核與證人邱宗賢於警訊
    時證稱：乙○○為了證明他還擁有槍枝，曾於八十六年二月份左右，拿乙枝八ｍ
    ｍ的手槍讓我把玩，同時還借我將該支手槍帶回台南：：但必須二天後將該支手
    槍拿回還他（高警刑字第八二八八二號卷），於原審法院審理，經借提到庭調查
    時亦證稱：有寄放一天，他來拿回去了（八十六年十二月五日訊問筆錄）等語大
    抵相符。而被告乙○○前揭自白係在其自由意志下所為供述，亦經證人即偵訊警
    員楊玉清於原審法院審理時證述在卷，又警員既已在被告乙○○住處查獲扣案之
    槍彈，則不問係何人所有，即得取得績效分數，衡情亦無刑求逼供之必要，矧被
    告乙○○就其係遭刑求而為前揭供述之情事，復不能指出任何證據供本院調查，
    是其所辯遭刑求云云，顯無可採。再者，被告乙○○於被查獲右揭槍彈後，經警
    察機關認定係情節重大流氓而移送原審法院治安法庭調查審理時，辯稱槍彈係徐
    永增所有，此經原審法院調取該院八十六年度感裁字第四十三號卷查閱無訛，並
    有裁定正本在卷可憑，而其於原審及本院前審審理時則辯稱係張清慶所有，有原
    審法院審判筆錄在卷可查，先後所辯不一，已有可疑，何況張清慶雖經出面向檢
    察官自首其持有涉案之槍彈，惟其已經檢察官偵查結果認為罪證不足，而以八十
    七年度偵字第一五七六四號處分不起訴，並追究其頂替罪之犯行，有該不起訴處
    分書在卷可憑，是其所辯查扣之槍ˋ彈係張清慶所持有云云，亦係飾卸之詞，不
    足採信。是其於本院前審聲請傳喚張清慶到庭作證，核無必要，附此敘明。
   （二）被告乙○○於警訊中之右揭自白，並有查獲扣案之德制半自動型口徑八ｍ
    ｍ模型槍、仿半自動手槍製造之改造玩具手槍及子彈可資佐證，前揭槍、彈經送
    內政部警政署刑事警察局鑑定結果，認德制半自動型口徑八ｍｍ金屬模型槍，其
    主要材質為金屬，槍管貫通，機械性能甲好，具殺傷力；仿半自動手槍製造之改
    造玩具手槍一枝，主要材質為金屬，機械性能甲好，具殺傷力，送鑑子彈十四顆
    ，其中二顆均係以口徑八ｍｍ空包彈加裝圓錐狀直徑約六ｍｍ之金屬彈頭而成，
    結構完整，認具殺傷力。六顆認係土造子彈，經拆解壹顆檢視，內具圓錐狀直徑
    約七ｍｍ之金屬彈頭、底火及火藥，具子彈完整結構，認具殺傷力。（另外六顆
    認係玩具金屬子彈，經拆解一顆檢視，內僅具六ｍｍ之塑膠彈丸、底火，欠缺火
    藥，不具子彈完整結構，認不具殺傷力）。有該局八十六年二月十七日刑鑑字第
    一Ｏ九一二號鑑驗通知書附卷可憑，是被告乙○○所持有如主文第一項所示之槍
    、彈係具有殺傷力之槍ˋ彈應可認定。
二、被告於前案之持有槍彈（八十一年度偵字第一０五一四號、八十二年易字第二四
    七號）經判處有期徒刑七月確定後，於假釋期間就未被查扣之槍彈，變更原槍彈
    之藏匿地點，乃係另行起意，為一新之持有行為，非前案判決效力所及。按槍砲
    彈藥刀械管制條例已於八十六年十一月十一日經立法法院修正，經總統於同年十
    一月二十四日公佈實施，原條例第十條第三項有關未經許可無故持有其他可發射
    金屬或子彈具有殺傷力之各式槍砲罪，及第十一條第三項有關未經許可無故持有
    彈藥罪，除條次已變更為十一條第四項、及第十二條第四項外，未經許可無故持
    有其他可發射金屬或子彈具有殺傷力之各式槍砲罪之法定刑，亦由年以下有期
    徒刑提高為一年以上七年以下有期徒刑，併科新台幣七百萬元以下之罰金；未經
    許可無故持有彈藥罪之法定刑，亦由年以下有期徒刑提高為五年以下有期徒刑
    ，併科新台幣三百萬元以下罰金；其未經許可無故持有模型槍之處罰條次，亦由
    原條例第九條之一第三項，變更為第十條第四項，刑罰亦由原定五年以下有期徒
    刑，變更為三年以上十年以下有期徒刑併科七百萬元以下罰金，比較新ˋ舊法，
    自以舊法對行為人較有利。被告乙○○前揭未經許可無故持有槍、彈之行為既在
    槍砲彈藥刀械管制條例修正前，依刑法第二條第一項但書應適用較有利於行為人
    之法律之規定，自應適用修正前之槍砲彈藥刀械管制條例對被告乙○○為有利。
    核被告乙○○未經許可無故持有模型槍部分，係犯條正前槍砲彈藥刀械管制條例
    第九條第三項之罪；其未經許可無故持有仿半自動手槍製造之玩具手槍部分，係
    犯修正前槍砲彈藥刀械管制條例第十條第三項未經許可無故持有可發射子彈具有
    殺傷力之改造玩具手槍罪；其未經許可持有子彈部分，係犯同條例十一條第三項
    未經許可無故持有彈藥罪。又其同時持有改造模型槍一枝、可發射子彈具有殺傷
    力之改造玩具手槍一枝、子彈八顆，係一行為而觸犯數罪名，應依刑法第五十五
    條之想像競合犯之規定，從較重之第九條之一第三項之未經許可無故持有改造模
    型槍罪處斷。公訴人雖未引用修正前槍砲彈藥刀械管制條例第九條之一第三項起
    訴，惟起訴書已載明被告非法持有改造模型槍之事實，況此部份與起訴之部分有
    想像競合犯之裁判上一罪關係，自為起訴效力所及，法院自得予以審理。再按保
    安處分係對受處分人將來之危險性所為拘束其身體ˋ自由等之處置，以達教化與
    治療之目的，為刑罰之補充制度。現行槍砲彈藥刀械管制條例第十九條第一項規
    定：「犯第七條ˋ第八條ˋ第十條ˋ第十一條ˋ第十二條第一項至第三項ˋ第十
    三條第一項至第三項之罪，經判處有期徒刑者，應於刑之執行完畢或赦免後，令
    入勞動場所，強制工作，其期間為三年」。此項規定不問對行為人有無預防矯治
    其社會危險性之必要，一律宣付強制工作三年，限制其中不具社會危險性之受處
    分人之身體ˋ自由部分，其所採措施與所欲達成預防矯治之目的及所需程度，不
    合憲法第二十三條所定之比例原則，業經司法院大法官會議於八十七年十二月十
    八日作成釋字第四七一號解釋，就其中不問行為人有無預防矯治其社會危險性之
    必要，一律宣付強制工作三年之部分，宣告違憲，應自該解釋公佈之日起不予適
    用。依上開解釋意旨，凡在槍砲彈藥刀械條例修正公佈前，犯修正後該條例第十
    九條第一項所列舉之罪者，於該解釋公佈後，尚在審判中之案件，依從新從輕原
    則，除合於刑法第九十條第一項之要件，得依該條項宣付強制工作外，不得依槍
    砲彈藥刀械管制條例第十九條第一項宣付強制工作。原審對被告依法論科，雖非
    無見，惟其未及斟酌前揭大法官會議解釋，宣付應於刑之執行完畢或赦免後令入
    勞動場所強制工作三年，自有未洽。被告乙○○上訴意旨指摘原判決諭知強制工
    作為不當，為有理由，應撤銷改判。爰審酌被告未經許可非持有槍彈之數量、已
    有如事實欄所示之妨害自由、恐嚇取財、煙毒、違反槍砲彈藥刀械管制條例等前
    科，此有臺灣高雄地方法院檢察署刑案資料查註記錄表在卷可憑，素行不佳等一
    切情事，量處如主文所示之刑，扣案之德制半自動型口徑八ｍｍ之改造金屬模型
    槍及仿半自動手槍製造之改造玩具手槍各壹枝、八ｍｍ子彈貳顆、土造子彈伍顆
    均係違禁物，爰依刑法第三十八條第一項第一款宣告沒收，又扣押六顆土造子彈
    ，其中一顆於送鑑定時已經拆解，有前揭內政部警政署刑警察局鑑定報告在卷可
    憑，該被拆解之土造子彈已不具違禁物之性質，故不予宣告沒收，附此敘明。
據上論結，應依刑事訴訟法第三百六十九條第一項前段、第三百六十四條、第二百九
十九條第一項前段、修正前槍砲彈藥刀械管制條例第九條之一第三項、第十條第三項
、第十一條第三項、刑法第十一條前段、第二條第一項、第三十八條第一項第一款、
，判決如主文。
本案經檢察官邱榮藏到庭執行職務。
中    華    民    國      九十年       十       月     二十三   日
                              臺灣高等法院高雄分院刑事第九庭
                                  審判長法官  張明松
                                        法官  任森銓
                                        法官  江泰章
右正本證明與原本無異。
如不服本判決，應於判決送達後十日內向本院提出上訴狀，其未述理由者並應於提
出上訴狀後十日內向本院補提理由書（應附繕本)。
                                      書記官  郭榮芳
中    華    民    國      九十      年       十       月     二十四   日
附錄：本判決論罪科刑法條：
修正前槍砲彈藥刀械管制條例第九條之一第三項：
未經許可無故持有ˋ寄藏或意圖販賣而陳列改造模型槍者，處五年以下有期徒刑。
                                                                  Ｊ


司法院資訊處製作；財團法人民間司法改革基金會備份。
